【裁判字號】    95,訴,1811
【裁判日期】    970725
【裁判案由】    損害賠償
【裁判全文】
臺灣臺中地方法院民事判決  95年度訴字第1811號
原      告  裕豐國際科技股份有限公司
法定代理人  乙○○
訴訟代理人  黃建雄律師
            江順雄律師
            黃進祥律師
            鐘登科律師
複代理人    丁○○
            丙○○
訴訟代理人  賈俊益律師
複代理人    王世勳律師
被      告  甲○○
訴訟代理人  李清輝律師
上當事人間請求損害賠償事件，本院於民國97年6月27日言詞辯
論終結，判決如下：
    主    文
被告應給付原告新台幣壹佰萬元，及自民國九十五年七月十九日
起至清償日止，按年息百分之五計算之利息。
訴訟費用新台幣壹萬零玖佰元由被告負擔。
本判決於原告以新台幣參拾參萬元供擔保後，得假執行。但被告
如以新臺幣壹佰萬元為原告供擔保後，得免為假執行。
    事實及理由
一、原告起訴主張：
  (一)被告前為原告公司之董事長，於任職期間之民國91年2 月27
    日，代表原告公司與訴外人聯昇國際有限公司（下稱聯昇公
    司）簽訂獨家總代理契約書，由聯昇公司給付原告公司新台
    幣（下同）18,000,000元之權利金，代理銷售原告公司所生
    產之安全空針。聯昇公司分別於91年12月30日給付8,000,00
    0 元（票期91年12月26日支票2,000,000 元、票期91年12月
    30 日 支票6,000,000 元）、92年1 月15日給付1,000,000
    萬元（現金存入）、92年3 月5 日給付1,000,000 萬元（票
    期92年2 月28日支票1,000,000 元）、92年4 月2 日給付
    8,000,000 元（票期92年3 月31日支票4,000,000 元2 張）
    。然被告竟將其中8,8 99,000元轉入其帳戶內，予以侵占入
    己（92年1 月31日轉入7 ,899,000 元 、92年3 月5 日轉入
    1,000,000 元）。
  (二)被告於93年1 月2 日代表原告公司與訴外人利台科技股份有
    限公司（原名鐿太科技股份有限公司，下稱利台公司）簽訂
    代理原告公司製造銷售合作契約、安全計筒專利生產製造銷
    售合作契約，由利台公司給付原告公司8,000,000 元權利金
    ，製造銷售原告公司專利之安全空針。利台公司分別於93年
    1 月15日給付5,000,000 元、93年2 月9 日給付1,000,000
    元、93年2 月16日給付2,000,000 元。然被告竟將其中5,80
    0,000 元轉入其帳戶內，予以侵占入己（93年1 月15日轉入
    4,800,000 元、93年2 月日轉入1,000,000 元）。
  (三)爰依民法第184 條規定之侵權行為法律關係，暫一部請求被
    告應賠償原告上開(一)(二)侵占金額各500,000 元，並聲明：1.
    被告應給付原告1, 000,000元及自起訴狀繕本送達之翌日起
    至清償日止，按年息百分之5 計算之利息。2.願供擔保請准
    宣告假執行。
二、被告則以：因裕豐公司先前急需資金，被告乃以個人名義向
    民間借款，次將借得款項以股東往來方式、借貸挹注予裕豐
    公司，俟裕豐公司有收入後，再將該收入轉給被告，用以償
    還民間借款。雖原告以書狀表明被告曾將公司款項轉入個人
    帳戶，但此純為股東往來，並不當然與侵占劃上等號。尤其
    被告也能提出原告刻意不認列被告個人之款項匯入原告部分
    。如此，原告公司豈非還積欠被告款項？原告公司實不應在
    被告喪失經營權後，即由新的經營者刻意扭曲前述事實而提
    出本案。並聲明：1.原告之訴駁回。2.如受不利之判決，請
    准供擔保免為假執行。
三、原告主張被告將原告公司帳戶內款項，於92年1 月31日轉入
    7,899,000 元、92年3 月5 日轉入1,000,000 元、93年1 月
    15日轉入4,800,000 元、93年2 月日轉入1,000,000 元至其
    私人帳戶等情，業據提出會計師查核報告、及股東往來資金
    流向分析表、監察人查核報告書、公司帳簿影本等件為證。
    被告固不否認上情，惟以前揭情詞置辯。經查：
  (一)按公司與股東有資金之往來時，會計上稱之為股東往來，然
    股東逕將公司帳戶內之款項轉入私人帳戶，此種資金往來，
    除應依商業會計法及會計原理詳實記載往來情形外，尚須有
    合法正當權源，否則仍有可能構成侵占、背信之行為。次按
    股份有限公司向外借貸之事項非屬公司法第185 條第1 項各
    款之行為，得由董事會決議行之。
  (二)本件被告雖辯稱將原告公司資金匯入其帳戶，是為清償其先
    前替公司向民間借貸之債務，係正常股東往來，並非侵占云
    云。惟依上開說明，被告有無將與公司間資金往來詳實記載
    於公司帳目上，係公司會計處理之問題，並不在決定該行為
    是否得進行。而被告就其所辯兩造間之借貸關係，不僅未能
    提出形式上原告公司之董事會決議向外借貸事項之會議紀錄
    ，甚且就兩造間究竟有何借貸債務存在，及該債務與其逕將
    原告公司帳戶內之款項轉入私人帳戶有否有關，俱未舉證以
    實其說，其空言辯稱前揭將原告公司帳戶內之款項轉入其私
    人帳戶所為，是為清償其先前替公司向民間借貸之債務云云
    ，實難採信。則被告既無法證明其將原告所有上開款項轉入
    其私入帳戶，有何合法權源，是原告據以主張被告將原告所
    有帳戶內上開款項，轉入其私入帳戶而侵占入己，致原告受
    損，對於其暫一部請求賠償1,000,000元，應屬有據。
四、綜上所述，原告基於侵權行為之法律關係請求被告給付1,00
    0,000 元，及自起訴狀繕本送達翌日即95年7 月19日起至清
    償日止，按年息百分之5 計算之利息，為有理由，應予准許
    。
五、末按，「法院為終局判決時，應依職權為訴訟費用之裁判。
    」民事訴訟法第87條第1 項定有明文。查本件原告之訴為有
    理由，訴訟費用10,900元應由被告負擔。
六、兩造均陳明願供擔保，分別聲請宣告假執行或免為假執行，
    核無不合，爰分別酌定相當擔保金額准許之。
七、據上論結，本件原告之訴為有理由，依民事訴訟法第78條、
    第87條第1 項、第390 條第2 項、第392 條第2 項，判決如
    主文。
中    華    民    國    97    年    7     月    25    日
                  民事第四庭    審判長  法  官  王  銘
                                        法  官  呂麗玉
                                        法  官  郭佳瑛
正本係照原本作成。
如對本判決上訴，須於判決送達後20日內向本院提出上訴狀。
中    華    民    國    97    年    7     月    25    日
                                        書記官


司法院資訊處製作；財團法人民間司法改革基金會備份。
